臺灣板橋地方法院刑事判決　　　　　　　　　　　　　九十三年度訴字第三０六號
　　　 公　訴　人　臺灣板橋地方法院檢察署檢察官
　　　 被　　　告　鈺苹
　　　 指定辯護人　本院公設辯護人　丙○○
右列被告因偽造有價證券等案件，經檢察官提起公訴（九十二年度偵字第一六三五四
號），本院判決如左：
    主  文
鈺苹共同意圖供行使之用，而偽造有價證券，處有期徒刑壹年捌月，緩刑肆年。
偽造「雅菱」印章貳枚、如附表一所示偽造之「雅菱」署押、印文共捌枚及如附
表二所示本票上偽造之發票人「雅菱」部分均沒收。
    事  實
一、鈺苹因毛凱文信用不佳問題而無法向銀行申辦汽車貸款，竟貪圖毛凱文提供之
    萬餘元代價，而與成年人毛凱文、張佳莉（後二人未經起訴）共同基於偽造有價
    證券、連續行使偽造私文書、使公務員登載不實及意圖為自己不法所有之犯意聯
    絡，先由鈺苹於民國九十一年十一月間某日，在台北縣土城市○○路其姑姑
    雅菱住處借得雅菱
    辦汽車貸款之人頭。嗣鈺苹、毛凱文及張佳莉向位於台北市○○○路○段二二
    二號順益汽車公司南松山所之業務員乙○○選購車號七Ｅ─０三二二號自用小客
    車乙輛，欲以該輛自用小客車向台新國際商業銀行股份有限公司（下稱台新銀行
    ）貸款新台幣（下同）五十三萬元，經台新銀行通過汽車貸款初步審核後，遂於
    九十一年十二月十七日，由鈺苹、張佳莉與毛凱文共同持上開雅菱證件及張
    佳莉或毛凱文於不詳時地利用不知情之人偽刻之雅菱印章一枚（未據扣案），
    前往順益汽車公司南松山所對保，由張佳莉以雅菱之名義接續在台新銀行汽車
    貸款申請書暨客戶基本資料表申請人簽名蓋章欄、台新國際商業銀行汽車貸款立
    書人欄偽造如附表一編號一、二所示雅菱署押、印文共四枚，並由鈺苹擔任
    貸款保證人，表示以雅菱名義購車，向台新銀行貸款五十三萬元，鈺苹擔任
    保證人，復在本票授權書立授權書人欄上偽造如附表一編號三雅菱印文一枚，
    表示授權台新銀行依相關之契約書及申請書約定之應清償日，自行填載到期日及
    利率而偽造上開私文書，並在面額五十三萬元，受款人為台新銀行之本票發票人
    欄偽造如附表二雅菱署押及印文各一枚而偽造有價證券，以取信於台新銀行，
    復持以向台新銀行借款，而行使上開私文書及有價證券。後因鈺苹徵信資料有
    問，而於九十一年十二月二十四日，在順益汽車公司南松山所，另由不知情甲○
    ○擔任連帶保證人及在上開以雅菱名義偽造之本票上擔任共同發票人，並由張
    佳莉攜帶於不詳時地利用不知情之人偽刻之另枚雅菱印章一枚（未據扣案），
    在車輛動產抵押契約書甲方欄（即擔保物提供人）偽造雅菱署押一枚及印文二
    枚而第二次偽造私文書，並持向台新銀行辦理貸款，表示辦理車輛動產抵押而連
    續行使偽造私文書。俟經行員丁○○對保誤以為汽車貸款人為雅菱，致台新銀
    行陷於錯誤而交付貸款五十三萬元。其等三人明知未經雅菱同意擅自以雅菱
    為汽車貸款名義人，竟任由不知情台新銀行職員於九十一年十二月二十四日，持
    上開偽造之車輛動產抵押契約書向公路總局台北區監理所辦理動產擔保登記，使
    辦理汽車監理業務之公務員將上開不實事項登載於公務員所掌之公路監理資訊系
    統內，而足以生損害於汽車監理業務之正確性、台新銀行及雅菱權益。嗣於九
    十二年四月間某日雅菱收到台新銀行催收單，始獲知上情。
二、案經雅菱訴請臺灣板橋地方法院檢察署檢察官偵查起訴。
    理  由
一、右開事實，業據被告鈺苹於本院審理時坦承不諱，核與證人乙○○於本院審理
    時、證人丁○○於偵查中及本院審理時所為證述相符，並有台新銀行汽車貸款申
    請書暨客戶基本資料表、車輛動產抵押契約書、台新國際商業銀行汽車貸款、本
    票授權書及本票等影本各一紙在卷為憑，而右開偽造本票經告訴人雅菱向台灣
    台北地方法院訴請確認本票債權不存在訴訟，亦經該院於九十二年十月二十二日
    以九十二年度北簡字第八五二五號宣示判決筆錄判決台新銀行持有以雅菱之名
    義所簽發、發票日及到期日均為九十一年十二月十七日，票面金額五十三萬元之
    本票債權不存在，復經本院調閱上開民事卷證核閱無誤。又依九十一年十二月十
    七日偽造之台新國際商業銀行汽車貸款上「雅菱」印文與九十一年十二月二十
    四日偽造之車輛動產抵押契約書上「雅菱」印文，二者依目視即能判定大小不
    同，足證所偽造之「雅菱」印章應有二枚，且被告供稱：沒有拿出雅菱印章
    等語（見本院九十三年十一月二十五日審理筆錄），以被告既坦承全部犯行，無
    須掩飾此部分犯行，可知偽造之「雅菱」印章二枚，應係毛凱文及張佳莉利用
    不知情之人所偽造無誤。綜上所述，參互印證，被告之自白與事實相符，足堪採
    為認定事實之證據。本件事證已甚明確，被告犯行堪以認定。
三、核被告偽造本票、偽造台新銀行汽車貸款申請書暨客戶基本資料表、車輛動產抵
    押契約書、台新國際商業銀行汽車貸款及本票授權書等文書，並持以向台新銀行
    借款，復由不知情台新銀行持向公路總局台北區監理所辦理動產擔保登記所為，
    係犯刑法第二百零一條第一項偽造有價證券罪、第二百十六條、第二百十條行使
    偽造私文書罪、第二百十四條使公務員登載不實罪及第三百三十九條第一項詐欺
    取財罪。被告與共犯毛凱文、張佳莉先後於九十三年十二月十七日、九十三年十
    二月二十四日分別偽造如附表一編號一、二、三私文書及如附表一編號四之私文
    書，並先後持向台新銀行借款所為，顯係基於概括犯意為之，應為連續犯。公訴
    人雖未就被告偽造如附表一編號四之私文書，並持向台新銀行借款及利用不知情
    台新銀行向公路總局台北區監理所辦理動產擔保登記行為起訴，然此部分犯行與
    右開犯罪事實有連續犯及方法、目的之牽連關係，本院自得併予審究，且被告於
    本院審理時既已坦承係以告訴人名義為向銀行申請汽車貸款之人頭，衡情應知悉
    辦理汽車貸款程序包含將車輛設定動產抵押，並應向監理機關辦理登記始生動產
    抵押之效力，則被告既無就此部分予以爭執，且與本件諭知之論罪法條無涉，本
    件即非突襲性裁判，既非突襲性裁判，本院於審理時雖未告知此部分使公務員登
    載不實之罪名，仍無礙於被告之防禦權行使。又共同正犯係共同實施犯罪行為之
    人，在共同意思範圍內，各自分擔犯罪行為之一部，相互利用他人之行為，以達
    其犯罪之目的，其成立並不以全體均行參與實施犯罪構成要件之行為要件；以自
    己共同犯罪之意思，事先同謀，而由其中一部分人實行犯罪之行為者，亦應認為
    共同正犯，使之對於全部行為所發生之結果，負其責任（司法院大法官會議第一
    ０九號解釋參照），本件被告既坦承提供告訴人之
    莉購車擔任向銀行貸款之人頭，並隨同該二人辦理貸款事宜，雖未提供印章，並
    在相關貸款私文書、本票上簽署雅菱署押及用印，然其顯有事前同謀而由其中
    一部分人實施犯罪之行為，被告與毛凱文、張佳莉間就上開犯行，自應論以共同
    正犯。被告偽造二枚印章行為，應係供偽造有價證券及偽造私文書使用，應為偽
    造有價證券及偽造私文書之部分行為；又所犯上開偽造有價證券罪，其偽造印文
    、署押及行使偽造有價證券之行為，分別為偽造有價證券之部分行為及低度行為
    ，為偽造有價證券之行為所吸收；被告所犯上開連續行使偽造私文書行為，其偽
    造印文、署押行為，均為連續偽造私文書之部分行為，其連續偽造私文書之低度
    行為，為連續行使偽造私文書之高度行為所吸收，均不另論罪。被告利用不知情
    之人偽刻印章二枚、利用不知情之台新銀行持偽造之車輛動產抵押契約書向公路
    總局台北區監理所辦理動產擔保登記，均為間接正犯。被告所犯上開偽造有價證
    券罪、行使偽造私文書罪、使公務員登載不實罪及詐欺取財罪間，有方法、目的
    之牽連關係，為牽連犯，應從一重之偽造有價證券罪論處。又被告初出社會，因
    家中經濟拮据，一家三口仰賴被告一人工作負擔，一時貪念而誤觸法網，且事後
    右開貸款車輛已經台新銀行尋獲，台新銀行所受損害尚非鉅大，被告犯後亦深具
    悔意，足見其惡性尚屬輕微，是本院認被告犯下本罪之情狀尚堪憫恕，如依法判
    處被告偽造有價證券罪之法定最低刑度，猶嫌過重，爰依刑法第五十九條之規定
    ，減輕其刑。爰審酌被告貪圖小利，以告訴人名義為人頭向台新銀行辦理汽車貸
    款，造成告訴人為釐清事實而訟累多時之不便，及其與毛凱文、張佳莉犯罪分工
    ，手段尚非惡劣及所造成之危害非鉅、所得利益有限、犯後態度良好等一切情狀
    ，量處如主文所示之刑，以資懲儆。又被告前未曾受有期徒刑以上刑之宣告，此
    有臺灣高等法院被告全國前案紀錄表在卷為憑，參酌被告一時失慮，偶罹刑典，
    事後被告積極尋求懺悔，並獲告訴人當庭表示原諒，其經此偵審程序之教訓，應
    知所警惕，信無再犯之虞，本院因認對其所宣告之刑，以暫不執行為適當，爰併
    予宣告緩刑四年，以啟自新。
四、被告偽造「雅菱」印章二枚，無證據證明業已滅失，其餘如附表一所示偽造「
    雅菱」署押、印文共八枚，不問屬於犯人與否，均依刑法第二百十九條之規定
    沒收；又按票據之偽造或票據上簽名之偽造，不影響真正簽名之效力，票據法第
    十五條定有明文。依原判決之認定，以上訴人及王某為共同發票人之本票，僅王
    某為發票人部分係偽造，上訴人之簽名既為真正，其為發票人部分則仍屬有效之
    票據，不在應依法沒收之列（最高法院八十四年台上字第一五五０號判例參照）
    ，本件如附表二所示本票一紙，因共同發票人甲○○部分之簽名為真正，業據被
    告於本院審理時，供稱：（問：甲○○那份資料何人簽立﹖）我是之後才知道她
    有作保，是甲○○告訴我的等語在卷（見本院九十三年十一月二十五日審理筆錄
    第九頁），則共同發票人甲○○之簽名既為真正，該部分不得沒收，僅就偽造發
    票人「雅菱」部分之本票依刑法第二百零五條規定沒收，起訴書雖請求就該本
    票宣告沒收，尚有未洽。至如附表二之本票上偽造「雅菱」簽名及印文各一枚
    ，因已隨同偽造發票人「雅菱」部分之本票沒收，自無庸再予沒收；又汽車貸
    款申請書暨客戶基本資料表上記載雅菱姓名及年籍資料，如同郵政存簿儲金提
    款單儲戶姓名欄填寫姓名及帳號（參照最高法院七十年台上字第二四八０號判例
    ），僅在識別何人辦理貸款，並非表示雅菱本人簽名之意思，自無庸就「雅
    菱」署押一枚宣告沒收，附此敘明。
據上論斷，應依刑事訴訟法第二百九十九條第一項前段，刑法第二十八條、第五十六
條、第二百零一條第一項、第二百十六條、第二百十條、第二百十四條、第三百三十
九條第一項、第五十五條、第五十九條、第七十四條第一款、第二百零五條、第二百
十九條，罰金罰鍰提高標準條例第一條前段，判決如主文。
本案經檢察官魏正杰到庭執行職務。
中　　　華　　　民　　　國　　九十三　　年　　　十二　　　月　　　九　　日
                              臺灣板橋地方法院刑事第四庭
                                  審判長法  官  李麗玲
                                  　　　法  官  黎錦福
                                        法  官  鄧雅心
右正本證明與原本無異
如不服本判決應於送達後十日內向本院提出上訴狀
                                        書記官  周百川
中　　　華　　　民　　　國　　九十三　　年　　　十二　　　月　　　九　　日
附表一
編號  偽造文書或有價證券名稱              應沒收之物
一    台新國際商業銀行汽車貸款            偽造「雅菱」署押及印文各一枚
二    台新國際商業銀行汽車貸款            同右
　　　申請書暨客戶基本資料表
三    本票授權書                          偽造「雅菱」印文一枚
四　　車輛動產抵押契約書　　　　　　　　　偽造「雅菱」署押一枚及印文二枚
附表二
本票發票日      金額        受款人      　發票人
九十一年十  　五十三萬元  　台新銀行    　「雅菱」署押及印文各一枚
二月十七日
附錄本案論罪科刑法條全文：
中華民國刑法第二百零一條第一項
意圖供行使之用，而偽造、變造公債票、公司股票或其他有價證券者，處
三年以上十年以下有期徒刑，得併科三千元以下罰金。
中華民國刑法第二百一十條
偽造、變造私文書，足以生損害於公眾或他人者，處五年以下有期徒刑。
中華民國刑法第二百一十六條
行使第二百十條至第二百十五條之文書者，依偽造、變造文書或登載不實
事項或使登載不實事項之規定處斷。
中華民國刑法第二百一十四條
明知為不實之事項，而使公務員登載於職務上所掌之公文書，足以生損害
中華民國刑法第三百三十九條
意圖為自己或第三人不法之所有，以詐術使人將本人或第三人之物交付者
，處五年以下有期徒刑、拘役或科或併科一千元以下罰金。
以前項方法得財產上不法之利益或使第三人得之者，亦同。
前二項之未遂犯罰之。
於公眾或他人者，處三年以下有期徒刑、拘役或五百元以下罰金。
